高雄高等行政法院判決　　　　　　　　　　　　　　　九十三年度訴字第六九四號
　　　　　　　　　　　　　　　　　　　　中華民國九十三年十二月九日辯論終結
　　原　　　告　甲○○
　　訴訟代理人　丁○○
　　被　　　告　財政部台灣省南區國稅局
　　代　表　人　乙○○局長
　　訴訟代理人　丙○○
　　　　　　　　戊○○
右當事人間因綜合所得稅事件，原告不服財政部中華民國九十三年八月二日台財訴字
第０九三００二七０四四０號訴願決定，提起行政訴訟。本院判決如左：
    主  文
原告之訴駁回。
訴訟費用由原告負擔。
    事  實
甲、事實概要：
    緣原告為高晟營造有限公司（下稱高晟公司）股東，該公司截至民國（下同）八
    十六年度止，未分配盈餘累積數新台幣（下同）二六、七一一、０六七元，超過
    公司已收資本額二二、五００、０００元，被告於八十八年十一月十日以南區國
    稅南市資字第八八０三三三七二號函請該公司選定就超過可保留額度加徵百分之
    十營利事業所得稅或於八十九年度內辦理增資或分配，惟該公司未依規定期限辦
    理，被告遂以該公司全部未分配盈餘累積數，按原告出資額比例計算，強制歸戶
    核定原告營利所得為一、二０一、九九八元，併課原告九十年度綜合所得稅。原
    告不服，申經復查結果，未獲變更；提起訴願，亦遭決定駁回；遂提起本件行政
    訴訟。
乙、兩造之聲明：
一、原告聲明求為判決：
（一）訴願決定及原處分均撤銷。
（二）訴訟費用由被告負擔。
二、被告聲明求為判決：
（一）原告之訴駁回。
（二）訴訟費用由原告負擔。
丙、兩造主張之理由：
一、原告起訴意旨略謂：
  (一)按未分配盈餘強制歸戶制度之立法目的，是顧慮營利事業之投資人，基於規避或
    遞延稅負之考慮，故意將盈餘留在營利事業內。因此在未分配盈餘累積到一定程
    度後，即依所得稅法第七十六條之一第一項之規定，強迫營利事業將盈餘分配給
    股東。而此等強制歸戶之作為，在法律性質上乃屬法律效果之「擬制」，不得以
    「本證」來推翻。換言之，納稅義務人不得以「舉證證明實際上未收到該筆應分
    配盈餘」之方式來排除「強制歸戶」之法律效果。不過此等「擬制」手段之實質
    正當性，卻是以「公司確有盈餘未分配，而強制歸戶之結果，將造成股東之稅捐
    負擔，因此股東自然會向公司施壓，迫使公司將盈餘分配出來」之假設事實為前
    提，如果此一假設事實不復存在時，例如公司負責人在「累積盈餘產生後，而尚
    未強制歸戶」之期間內，私下將上開盈餘全部挪用，等到稅捐稽徵機關實際為強
    制歸戶之作為時，公司事實上已無盈餘可以分配給股東，且不可歸責於股東時，
    至此若還要求強制歸戶，則強制歸戶法制之實質上正當性即行喪失，「強制歸戶
    」是以對股東「擬制」之手段來迫使營利事業將盈餘分配給股東，因此「擬制」
    法律效果之賦予，必須具有實質正當性，因此必須儘可能確保「營利事業之盈餘
    在實際歸戶年度仍然存在」前提事實之真實性。從此言之，所得稅法第六十六條
    之九第一項第十款之概括授權規定還賦予財政部另外一項任務，即是在「上述前
    提事實不存在之情況下，且也不可歸責於股東時」，也得排除強制歸戶之法律效
    果以免對股東造成無從預測之損失，是財政部八十三年二月三日台財稅第八三一
    五八二七六六號函釋：公司組織之營利事業擅自停業或他遷不明其核定未分配盈
    餘累積數超過法定得保留限額，未經分配亦未依限辦理增資如經稽徵機關研判無
    歸戶課徵股東所得稅之價值者，得免依所得稅法第七十六條之一第一項規定歸戶
    課徵其股東所得稅。
  (二)因稅捐稽徵機關承辦人員怠忽職權、廢弛職務，致高晟公司本可依所得稅法第七
    十六條之一第一項規定所稱『次一營業年度』或未及時歸戶案件查獲年度之十二
    月三十一日股東名簿所載股東為對象，於翌年按每股東之應分配數予以歸戶並將
    課稅所得資料通報財政部財稅資料中心及公司，由公司通知其股東將歸戶課稅所
    得併入歸戶年度所得申報納稅，原告於八十七年十二月七日始登記為股東，截至
    八十六年度止未分配盈餘累積數超限依所得稅法「次一營業年度」歸戶股東核課
    所得，再怎麼離譜也不可能核課到時尚未登記股東之原告，稅務人員漠視原告再
    而三的申訴，卻引用對國稅局核課最有利的未及時歸戶案件查獲年度股東名簿所
    載之股東為核課對象。於法定核課權成立時（次一營業年度），應作為而不作為
    （強制歸戶）此舉作風及作為已經嚴重侵害到原告的權利及利益。高晟公司八十
    四年度累積未分配盈餘累積數為一九、三六七、二六九元，依法應予歸戶年度為
    八十五年度，核課期間應自八十六年四月一日起至九十一年三月三十一日止；而
    八十三年度累積未分配盈餘累積數為一四、六八九、一七七元，依法應予歸戶年
    度為八十四年度，核課期間亦應自八十五年四月一日起至九十年三月三十一日止
    ，被告核課時均已逾核課期限。被告以高晟公司八十四年度未分配盈餘累積數為
    一五、九七八、六三九元，未超過已收資本額一倍，無須強制歸戶各股東所得稅
    ，自無核課期間起算之問題云云，顯違所得稅法第七十六條之一第一項之規定。
    再關於「依法歸戶課稅」之核課期間，應自稽徵機關依法應予歸戶之年度申報期
    間屆滿之翌日起算，並適用行為時稅法規定之核課期間辦理，不以分配盈餘之所
    屬年度為計算基礎，財政部七十年八月七日台財稅第三六五八三號函釋甚明。至
    財政部七十七年十二月三十日台財稅字第七七０六六七五五０號函所稱「查獲年
    度（未及時歸戶案件）」，乃指公司未分配盈餘，已具備法定歸戶於各股東課稅
    要件，稅捐稽徵機關於依法應予歸戶之年度申報期間屆滿之翌日起算，在法定五
    年之核課期間內，「實際查獲之年度」之謂。揆諸上開說明，該「依法歸戶」之
    核課期間，即應自稽徵機關依法應予歸戶之年度（即八十四年度）申報期間屆滿
    之翌日（即八十五年四月一日）起算，並適用行為時稅法規定之核課期間（即五
    年）辦理，如在核課期間而未經發現者，以後不得再補稅處罰。八十三度累積盈
    餘已超限（資本額二分之一），稽徵機關依法應予歸戶，自無再引用超過資本額
    一倍之法條來搪塞核課期限問題，況且就有利於納稅義務人者，依從優原則，適
    用最有利於納稅義務人之規定，財政部八十八年七月十五日台財稅第八八一九二
    五九八二號函亦有明示，是被告未適用各年度之核課期間一概以被告查獲年度申
    報期間屆滿之翌日起算核課期間，無限制延伸稽徵機關之核課期限，並使稅捐課
    徵處於不確定之狀態，適用法令自有違誤（最高行政法院八十九年度判字第二三
    二三號判決參照）。
  (三)原告於八十七年十二月七日始登記加入高晟公司成為股東，高晟公司截至八十六
    年度累積未分配盈餘數經被告核定為二六、七一一、０六七元，已超過實收資本
    額二二、五００、０００元之法定限額，經被告於八十八年十一月十日以南區國
    稅南市資字第八八０三三三七二號函通知該公司未分配盈餘累積數已超限，應辦
    理增資、分配或加徵百分之十營利事業所得稅，因該公司擅自歇業他遷不明，致
    文書無法送達，經向戶籍機關查明應受送達人（負責人丁○○）現址遞送，由其
    同居家屬黃坤（負責人之父）於八十九年九月二十五日收受，惟該公司逾期未依
    規定辦理，乃以該公司未分配盈餘累積數按原告配偶出資額比例，於九十年度進
    行強制歸戶程序，核定原告配偶在九十年度有營利所得三、七三九、五四九元，
    併課原告九十年度綜合所得稅。然查高晟公司於八十五年十一月十八日興建台南
    三商企業大樓新建工程，因造成鄰房毀損賠償金額計五、八二０、０００元，於
    八十七年七月二十一日與被害人簽具和解書並同時開具即期支票支付；又與債務
    人黃耀欣間應收票款四００、０００元於八十六年十二月二日所發之支付命令，
    業經於八十六年十二月二十八日確定；另於八十五年至八十六年度間發放股東楊
    馥全等人股利計一六、八八０、０００元，以上減損共計二三、一００、０００
    元，是八十五年及八十六年累積未分配盈餘未超限，依法免予強制歸戶。
  (四)財政部依所得稅法第六十六條之九第二項第十款之授權規定而於八十三年二月三
    日發布之台財稅字第八三一五八二七六六號函釋：「公司組織之營利事業擅自停
    業或他遷不明，其核定未分配盈餘累積數超過法定得保留限額，未經分配亦未依
    限辦理增資，如經稽徵機關研判無歸戶課徵股東所得稅之價值者，得免依所得稅
    法第七十六條之一第一項規定歸戶課徵其股東所得稅。」又八十三年十二月二十
    九日召開之「台灣地區綜合所得稅、外僑所得稅及遺產贈與稽徵業務第四次連繫
    會議」中，方由各地稅捐稽徵機關作成統一之決議，以下述三種情形，才符合上
    開令函所稱「無歸戶課徵股東所得稅價值」之構成要件：該公司確係他遷不明
    或擅自歇業（虛設行號及違章未結者除外）該公司最近一年度營利事業所得稅
    結算申報書資產負債表無累積盈餘數，且經查無固定資產。該公司於擅自停業
    或他遷不明，前後一年內其負責人或持有半數股份以上之股東未另行設立公司經
    營業務者。上開會議決議確係他遷不明或擅自歇業之公司，原則上，稽徵機關將
    研判無歸戶課徵股東所得稅價值而不強制歸戶未分配盈餘於股東，但若他遷不明
    或擅自歇業之公司同時有虛設行號及違章未結兩種情形者，則屬例外，仍應強制
    歸戶未分配盈餘於股東，係考量同時有該二者情形之營利事業基於其原本僅係空
    頭公司，並無實質營業，故虛設行號之股東不若其他正當公司之股東以出資額負
    有限之責任，倘虛設行號為規避補稅或罰鍰而擅自停業，自不得說不可歸責於股
    東，則強制歸戶法制之實質上正當性也並未因公司已無盈餘而喪失，遂明定有該
    二者之情況無該函釋之適用。本案中被告認高晟公司累積未分配盈餘超過法定限
    額之認定年度為八十六年，但其於九十年度才實際強制歸戶，中間相隔已有四年
    之久。而在此四年間高晟公司有無繼續申報所得稅，每年之申報金額多寡，就此
    被告並未為調查。且該公司於九十年即經經濟部准予撤銷登記，在八十八年間有
    「他遷不明」或「擅自歇業」等情，亦為被告所不爭。高晟公司確有「他遷不明
    」或「擅自歇業」等情事，則有無上開函釋適用之餘地，亦有待於進一步之調查
    。經查高晟公司雖於八十八年間因財務困難週轉不靈而歇業，顯非虛設行號及違
    章未結之情事，而該公司於停業時已無資產，依前開台財稅字第八三一五八二七
    六六號函釋內容，本件應無歸戶課徵股東所得稅之價值，且係不可歸責於股東自
    身，自得適用財政部八十三年二月三日台財稅第八三一五八二七六六號函釋，免
    依所得稅法第七十六條之一第一項規定歸戶課徵股東所得稅（台北高等行政法院
    九十一年度訴字第三五三六號判決參照）。
二、被告答辯意旨則謂：
  (一)查財政部八十三年二月三日台財稅字第八三一五八二二七六六號函釋及八十三年
    十二月二十九日召開之「台灣地區綜合所得稅、外僑所得稅及遺產贈與稽徵作業
    第四次聯繫會議」決議內容，所指研判「無歸戶課徵股東所得稅之價值」之前提
    ，需以公司組織之營利事業擅自停業或他遷不明。但有虛設行號、違章未結這兩
    種情況者，仍須歸戶課徵其股東所得稅。而本件高晟公司雖已他遷不明，惟尚有
    違章未結，仍不得免依所得稅法第七十六條之一第一項歸課股東所得稅，原告主
    張被告更改法律字義，顯係誤解。
  (二)依財政部七十七年十二月三十日台財稅字第七七０六六七五五０號函釋，未分配
    盈餘強制歸戶案件應以所得稅法第七十六條之一第一項規定所稱「次一營業年度
    」或「查獲年度」之十二月三十一日股東名簿所載股東為對象，本件係累積至八
    十六年度未分配盈餘，原告皆為次一營業年度（八十七年度）及查獲年度（八十
    九年度）十二月三十一日股東名簿所載股東。換言之，本件不論係及時或未及時
    歸戶案件，原告皆為核課對象。又被告通知公司增資、分配或加徵營利事業所得
    稅，無須送達各股東，另公司縱未通知其股東將歸戶課稅所得併入歸戶年度所得
    申報繳納，被告亦可依查得資料逕行核課。
  (三)高晟公司八十三年度未分配盈餘累積數為一四、六八九、一七七元，依行為時促
    進產業升級條例第十五條規定，因尚未超過已收資本額一倍，無須強制歸戶各股
    東所得稅，自無核課期間起算之問題，核與最高行政法院八十九年度判字第二三
    二三號判決有別，況且其僅為判決並非判例，自無拘束力可言。
  (四)依我國財務會計準則公報第九號或有事項及期後事項之處理準則第七條規定，或
    有損失之實現與否雖尚未確定，為基於穩健原則，如屬「很有可能」造成損失，
    且其金額可合理估計者，其損失應予認列。換言之，或有損失應可記帳。系爭毀
    損賠償事件係發生於八十五年一月，高晟公司當年度並未估計入帳，應不符合上
    揭財務會計準則應可入帳之規定，被告依高晟公司八十七年度支付系爭賠償金額
    ，認定核屬該公司八十七年度其他損失，與本件累積至八十六年度未分配盈餘之
    計算無涉。另兩稅合一實施後，有關未分配盈餘之課稅，所得稅法第七十六條之
    一係規範八十六年度以前公司組織之營利事業累積未分配盈餘超限未辦理增資或
    分配之強制歸戶課稅，與同法第六十六條之九係規範八十七年度以後營利事業當
    年度未分配盈餘之核課，兩者規定之課稅性質並不相同，是被告未將原告主張以
    後年度虧損自八十六年度未分配盈餘累積數中減除，並無不合。
    理  由
一、按「個人之綜合所得總額，以其全年左列各類所得合併計算之︰第一類︰營利所
    得︰公司股東所獲分配之股利總額、合作社社員所獲分配之盈餘總額、合夥組織
    營利事業之合夥人每年度應分配之盈餘總額、獨資資本主每年自其獨資經營事業
    所得之盈餘總額及個人一時貿易之盈餘皆屬之。」「公司組織之營利事業，其未
    分配盈餘累積數超過已收資本額二分之一以上者，應於次一營業年度內，利用未
    分配盈餘，辦理增資，增資後未分配盈餘保留數，以不超過本次增資後已收資本
    額二分之一為限；其未依規定辦理增資者，稽徵機關應以其全部累積未分配之盈
    餘，按每股份之應分配數歸戶，並依實際歸戶年度稅率，課徵所得稅。」行為時
    所得稅法第十四條第一項第一類、第七十六條之一第一項定有明文。次按「公司
    得在不超過已收資本額之限度內，保留盈餘，不予分配；．．．但超過以上限度
    時，就其每一年度再保留之盈餘，於加徵百分之十營利事業所得稅後，不受所得
    稅法之限制。」「中小企業得在不超過已收資本額一倍之限度內，保留盈餘，不
    予分配；超過以上限度而不分配者，就其每一年度再保留之盈餘，於加徵百分之
    十營利事業所得稅後，不受所得稅法之限制。」亦分別為行為時促進產業升級條
    例第十五條第一項、中小企業發展條例第三十六條第一項所明定。又「個人綜合
    所得稅之課徵，固以收付實現為一般原則，但所得稅法第七十六條之一係屬一般
    原則之例外規定，未分配盈餘強制歸戶課稅仍應依該法條規定辦理，在適用上與
    收付實現原則並不牴觸。」「經核對其未分配盈餘累積數確已超過法定限額，並
    選定依所得稅法第七十六條之一規定辦理者，或逾期未選定加徵營利事業所得稅
    者，稽徵機關應以所得稅法第七十六條之一第一項規定所稱『次一營業年度』或
    未及時歸戶案件『查獲年度』之十二月三十一日股東名簿所載股東為對象，於翌
    年按每股東之應分配數予以歸戶，並將課稅所得資料通報公司，由公司通知其股
    東將歸戶課稅所得併入歸戶年度所得申報納稅；如未將該分配數申報為所得，於
    核定其該年度所得稅時，應併入計課。」分別為財政部六十五年十一月三十日台
    財稅第三七八九八號及七十七年十二月三十日台財稅第七七０六六七五五０號函
    釋有案。上開函釋係主管機關就所得稅法適用之疑義本於職權所為之釋示，與所
    得稅法首揭規定之意旨無違，本院自得予以適用。
二、本件原告為高晟公司股東，該公司截至八十六年度止未分配盈餘累積數二六、七
    一一、０六七元，超過公司已收資本額二二、五００、０００元一倍，經被告以
    八十八年十一月十日南區國稅南市資字第八八０三三三七二號函請該公司選定就
    超過可保留額度加徵百分之十營利事業所得稅或於八十九年度辦理增資或分配，
    惟高晟公司未依規定期限辦理，被告遂以該公司全部未分配盈餘累積數，按原告
    出資額比例計算，強制歸戶核定原告營利所得為一、二０一、九九八元，併課原
    告九十年度綜合所得稅等情，分別為兩造所自陳，並有各該營利事業所得稅結算
    申報書、公司組織累積未分配盈餘累積數計算表、被告八十八年十一月十日南區
    國稅南市資字第八八０三三三七二二號函、掛號郵件回執等附原處分卷及本院卷
    可稽，自堪認定。故高晟公司至八十六年度止之累積未分配盈餘既已超過實收資
    本額一倍以上，且經被告依前述財政部函釋規定通知後，高晟公司既未選定加徵
    營利事業所得稅，且未辦理增資，故被告依前述所得稅法第七十六條之一第一項
    規定，將高晟公司全部累積未分配之盈餘，按原告出資額比例計算，強制歸戶核
    定原告營利所得為一、二０一、九九八元，併課原告九十年度綜合所得稅，自屬
    於法有據。
三、原告主張被告前揭八十八年十一月十日南區國稅南市資字第八八０三三三七二號
    函並未合法通知高晟公司云云；惟查，按稅捐稽徵機關為稽徵稅捐所發各種文書
    之送達，除依稅捐稽徵法第十八條規定辦理外，復得依同法第十九條規定向納稅
    義務人之代表人為送達，其餘有關送達程序等事項，依稅捐稽徵法第一條：「稅
    捐之稽徵，依本法之規定；本法未規定者，依其他有關法律之規定。」及公文程
    式條例第十三條：「機關致送人民之公文，得準用民事訴訟法有關送達之規定。
    」與民事訴訟法第一百三十七條第一項規定：「送達於住居所、事務所或營業所
    不獲會晤應受送達人者，得將文書付與有辨別事理能力之同居人或受僱人。」（
    最高行政法院九十二年度裁字第二九五號裁定參照）因此，納稅義務人係公司者
    ，原則上應對其事務所或營業所為送達；但若無法送達時，亦得向其代表人為送
    達；至若送達時，不獲會晤應受送達人時，得將文書交付其有辨別事理能力之同
    居人。故於付與該有事理能力之同居人接收之時，已生送達之效力；至於該同居
    人有無轉交與應受送達人或於何時轉交，均不影響其已合法送達之效力。經查，
    本件高晟公司截至八十六年度止未分配盈餘累積數二六、七一一、０六七元，超
    過公司已收資本額二二、五００、０００元一倍，被告所屬台南市分局以八十八
    年十一月十日南區國稅南市資字第八八０三三三七二號函通知該公司未分配盈餘
    累積數已超限，應辦理增資、分配或加徵百分之十營利事業所得稅，該文書寄送
    原告營業所在地即台南市○○路二四一之一號，惟遭郵政機關以遷移不明退回，
    有退回郵件影本附卷可稽，該分局嗣向該公司代表人丁○○戶籍地台南市○○街
    八十七號為送達，由其同戶籍之父親黃坤於八十九年九月二十五日簽收送達，有
    戶政連線戶籍資料及送達回執影本附卷可稽，且為兩造所不爭，堪信為實。依前
    揭規定與說明，被告所轄台南市分局寄發選擇通知函應認已合法送達，原告主張
    被告對前揭函並未合法送達云云，並不可採。
四、原告又主張高晟公司八十四年度累積未分配盈餘累積數為一九、三六七、二六九
    元，依法應予歸戶年度為八十五年度，核課期間應自八十六年四月一日起至九十
    一年三月三十一日止；而八十三年度累積未分配盈餘累積數為一四、六八九、一
    七七元，依法應予歸戶年度為八十四年度，核課期間亦應自八十五年四月一日起
    至九十年三月三十一日止，被告核課時均已逾核課期限。被告以高晟公司八十四
    年度未分配盈餘累積數為一五、九七八、六三九元，未超過已收資本額一倍，無
    須強制歸戶各股東所得稅，自無核課期間起算之問題云云，顯違所得稅法第七十
    六條之一第一項之規定云云；然查，促進產業升級條例及中小企業發展條例係所
    得稅法之特別法，除該特別法另有規定應適用普通法外（如中小企業發展條例第
    三十六條第二項規定），依特別法優於普通法之原則，未分配盈餘強制歸戶課稅
    自應適用促進產業升級條例及中小企業發展條例之規定辦理，本件高晟公司八十
    三年度未分配盈餘累積數為一四、六八九、一七七元，八十四年度累積未分配盈
    餘累積數為一九、三六七、二六九元，依行為時促進產業升級條例第十五條規定
    ，因尚未超過已收資本額一倍，無須強制歸戶各股東所得稅，自無核課期間起算
    之問題，是原告前揭主張，亦不可採。
五、原告另主張依八十三年二月三日台財稅第八三一五八二七六六號函釋及八十三年
    十二月二十九日召開之「台灣地區綜合所得稅、外僑所得稅及遺產贈與稽徵業務
    第四次聯繫會議」決議，並無歸戶課徵股東所得稅之價值云云；惟查，財政部八
    十三年二月三日台財稅第八三一五八二七六六號函釋意旨略如前述，係指公司組
    織之營利事業擅自停業或他遷不明，其核定未分配盈餘累積數超過法定得保留限
    額，未經分配亦未依限辦理增資，「如經稽徵機關研判」無歸戶課徵股東所得稅
    之價值者，始得免依所得稅法第七十六條之一第一項規定歸戶課徵其股東所得稅
    。至財政部八十三年十二月二十九日召開之「台灣地區綜合所得稅、外僑所得稅
    及遺產贈與稽徵業務第四次連繫會議」決議，所謂「無歸戶課徵股東所得稅價值
    」之構成要件為：(一)該公司確係他遷不明或擅自歇業（虛設行號及違章未結者除
    外）。(二)該公司最近一年度營利事業所得稅結算申報書資產負債表無累積盈餘數
    ，且經查無固定資產。(三)該公司於擅自停業或他遷不明，前後一年內其負責人或
    持有半數股份以上之股東未另行設立公司經營業務者。本件高晟公司雖有他遷不
    明，惟尚有違章未結之情事，亦為原告所不爭，自不符前揭免歸課股東所得稅之
    要件，是原告主張得免予歸課云云，容有誤解。又未分配盈餘強制歸戶案件，應
    以所得稅法第七十六條之一第一項規定所稱「次一營業年度」或「查獲年度」之
    十二月三十一日股東名簿所載股東為對象，亦經財政部七十七年十二月三十日台
    財稅字第七七０六六七五五０號函釋在案，本件高晟公司累積至八十六年度未分
    配盈餘，原告為次一營業年度（八十七年度）及查獲年度（八十九年度）十二月
    三十一日股東名簿所載股東。換言之，本件不論係及時或未及時歸戶案件，原告
    皆為核課對象，是原告主張其於八十七年十二月七日始加入高晟公司成為股東，
    非強制歸課之對象云云，亦非可採。
六、原告再主張高晟公司於八十五年十一月十八日興建台南三商企業大樓新建工程，
    因造成鄰房毀損賠償金額計五、八二０、０００元，於八十七年七月二十一日與
    被害人簽具和解書並同時開具即期支票支付；又與債務人黃耀欣間應收票款四０
    ０、０００元於八十六年十二月二日所發之支付命令，業經於八十六年十二月二
    十八日確定；另於八十五年至八十六年度間發放股東楊馥全等人股利計一六、八
    八０、０００元，有和解書、支票、法院支付命令確定證明書及高晟公司存摺可
    證，以上減損共計二三、一００、０００元，是八十五年及八十六年累積未分配
    盈餘已未超限，依法免予強制歸戶云云；惟查，高晟公司系爭新建工程造成鄰地
    房屋損失而支付之賠償金，賠償年度為八十七年度，與本件累積至八十六年度未
    分配盈餘數之計算並無相涉，原告主張對於毀損賠償金額於八十七年方才支付，
    但毀損賠償事件卻是發生於八十五年，對財務會計而言，認定收益、費用、利得
    及損失因採穩健原則，又稱保守原則，因而在資產評價及損益取決時，其具體作
    法，則為資產評價從低，負債估列從高，不預計任何收益，但只有合理的基礎可
    以估計時，則應預計可能的損失，惟財務會計準則僅係規範一般會計事項之處理
    方法，至辦理所得稅結算申報時，應依所得稅法等法令規定調整申報而非以會計
    準則為標準。又原告提示之支付命令僅能證明該公司與債務人黃耀新間請求票款
    給付之事實，尚難證明符合所得稅法第六十六條之九第二項規定可減除之項目，
    另提示高晟公司之存摺影本，僅能證明該公司有款項支出，亦難證明該筆款項支
    出係以累積至八十六年度之未分配盈餘發放股利與股東，且該公司八十六年度營
    利事業所得稅自行申報分配股利二、五００、０００元，原核定已自未分配盈餘
    累積數中減除，因此原告主張應免歸課云云，並不可採。
七、綜上所述，原告前揭主張既不可採，則被告將訴外人高晟公司之累積未分配盈餘
    ，按原告所持該公司股份比例，強制歸戶核定原告營利所得為一、二０一、九九
    八元，併課原告九十年度綜合所得稅，於法並無違誤；復查決定、訴願決定予以
    維持，亦無不合。原告起訴意旨求為撤銷，為無理由，應予駁回。又本件事證已
    明，至於兩造其餘主張，經核與判決結果不生影響，爰不一一論述，附此敘明。
據上論結，本件原告之訴為無理由，爰依行政訴訟法第一百九十五條第一項後段、第
九十八條第三項前段，判決如主文。
中　　　華　　　民　　　國    九十三　　年　    十二　　月　　  十六　　日
                              高雄高等行政法院第三庭
                                          審判長法官   江幸垠
　      　　　　　　　　　　　            法      官   邱政強
     　   　　　　　　　　　　　          法      官   戴見草
右為正本係照原本作成。
如不服本判決，應於判決送達後二十日內向本院提出上訴書狀，其未表明上訴理由者
，應於提起上訴後二十日內向本院提出上訴理由書（須按對造人數附繕本）；如於本
判決宣示或公告後送達前提起上訴者，應於判決送達後二十日內補提上訴理由書（須
附繕本）。未表明上訴理由者，逕以裁定駁回。
提起上訴應預繳送達用雙掛號郵票七份（每份三十四元）。
中　　　華　　　民　　　國    九十三　　年　    十二　　月　　  十六　　日
                                          法院書記官   嚴寶明
